【裁判字號】    99,抗,5
【裁判日期】    990222
【裁判案由】    聲請再審
【裁判全文】
臺灣高等法院花蓮分院民事裁定             99年度抗字第5號
抗  告  人  乙○○
相  對  人  行政院農業委員會林務局臺東區管理處
法定代理人  甲○
上列抗告人與相對人間確認土地經營權不存在等事件，抗告人不
服臺灣臺東地方法院中華民國98年9月25日98年度聲再字第2號裁
定，提起抗告，本院裁定如下：
    主  文
抗告駁回。
抗告費用由抗告人負擔。
    理  由
一、按對於確定裁定聲請再審，應表明再審理由，所謂表明再審
    理由，必須指明確定裁定有如何合於法定再審事由之具體情
    事始為相當，否則其聲請即屬不合法，毋庸命其補正，逕行
    駁回之，此觀之民事訴訟法第507 條，準用同法第501條第1
    項第4 款，及最高法院64年台聲字第76號、70年台再字第35
    號判例自明。又按再審之訴顯無理由者，得不經言詞辯論，
    以判決駁回之，同法第502條第2項定有明文。前開條文依同
    法第507 條之規定，對於確定之裁定聲請再審時，亦有準用
    。而對於確定裁定聲請再審，依本法第507 條規定，固應準
    用關於再審之訴程序之規定，惟對於確定裁定聲請再審，既
    非提起再審之訴，其聲明不服之對象，又係裁定，法院對於
    其聲請之裁判，無論再審之聲請是否合法、有無理由，均應
    以裁定為之。
二、抗告意旨與原聲請意旨略同，略以：
（一）原法院97年度聲再字第6 號確定裁定，認該院97年度聲再
      字第5 號確定判決未踐行言詞辯論程序而駁回抗告人再審
      之訴，乃係依民事訴訟法第502條第2規定得不經言詞辯論
      程序，無適用本法第268條之1第2 項之餘地，故以抗告人
      於該案所提起再審之訴與同法第496條第1項第1 款規定有
      間，不符再審之訴之法定要件，從而依同法第502條第1項
      規定裁定駁回之。惟原法院97年度聲再字第5 號再審之訴
      所涉事實並非無須言詞辯論者，本應依民事訴訟法第268
      條之1第2項進行訴訟程序，故原法院97年度聲再字第6 號
      確定裁定，自有適用法規顯有錯誤之情形。
（二）另原法院97年度聲再字第6 號確定裁定未本於言詞辯論時
      當事人之聲明為基礎，違反最高法院50年台上字第725 號
      判例要旨，即屬違背法令所為之裁定，該確定裁定依民事
      訴訟法第502條第1項規定駁回抗告人再審之訴，亦屬適用
      法規顯有錯誤。
（三）爰同法第507條之規定聲請再審，請求廢棄原法院97年度
      聲再字第6 號確定裁定，並就本事件原法院96年度聲再字
      第5 號裁定，於96年11月14日上午10時言詞辯論期日，依
      民事訴訟法268條之1第2 項，以言詞協議簡化爭點棄置對
      前裁定判決再審書狀為論據，以當庭之言詞辯論為據：「
      就臺東縣達仁鄉○○段565-23號土地，再審被告已經具狀
      陳明並無經管權證據，自得確認其土地之經管權不存在，
      則再審原告既已取得登記所有權人公告，應為准予完成登
      記」。
三、經查：
（一）抗告人認原法院97年度聲再字第5 號判決依民事訴訟法第
      502條第2項規定，不經言詞辯論程序以判決駁回，未適用
      民事訴訟法第268條之1第2 項協議爭點程序，適用法規顯
      有錯誤，而對該確定判決提起再審之訴云云。然查，抗告
      人以同一事由對於原確定判決或駁回再審之訴判決，一再
      提起再審之訴，經原法院以再審之訴顯無理由判決駁回，
      或以抗告人就同一再審事由更行聲請再審，或未符法定事
      由而裁定駁回再審聲請，有本院調相關裁判可稽。本案抗
      告人復就原法院駁回其再審聲請之97年度聲再字第6 號確
      定裁定聲請再審，查該97年度聲再字第6 號確定裁定，認
      97年度聲再字第5 號確定判決以抗告人再審之訴顯無理由
      不經言詞辯論逕以判決駁回之，核與法無違，抗告人所執
      再審事由，核與民事訴訟法第496條第1項第1 款「適用法
      規顯有錯誤」之規定尚屬有間，逕依同法第502條第1項裁
      定駁回再審聲請，洵屬有據。
（二）抗告人又指陳97年度聲再字第6 號確定裁定未本於言詞辯
      論時當事人之聲明為基礎，違背最高法院50年台上字第72
      5 號判例，為適用法規顯有錯誤云云，惟上開判例所指乃
      應經言詞辯論之判決而言，依民事訴訟法第234 條規定，
      裁定得不經言詞辯論為之，非如判決，是以原確定裁定未
      經言詞辯論程序，於法亦核無違誤。
四、從而，抗告人主張原確定裁定有前開再審事由，確有未合，
    原裁定認抗告人指摘原確定裁定不當，顯無理由，而予駁回
    ，認事用法並無違誤，應予維持。抗告人猶執前詞再為爭執
    ，難認其抗告為有理由，應予駁回。
據上論結，本件抗告為無理由，爰依民事訴訟法第495條之1第1
項、第449條第1項、第95條、第78條規定，裁定如主文。
中    華    民    國    99    年    2     月    22    日
                          民事庭審判長法  官  謝志揚
                                      法  官  賴淳良
                                      法  官  劉雪惠
以上正本係照原本作成。
本件不得再抗告。
中    華    民    國    99    年    2     月    22    日
                                      書記官 李德霞

司法院資訊處製作；財團法人民間司法改革基金會備份。
